臺灣嘉義地方法院民事判決
108年度簡上字第103號 
上  訴  人  李慧貞  
訴訟代理人  羅鼎城律師
被上訴人    王德賢  
訴訟代理人  陳偉仁律師
訴訟代理人  陳明律師
訴訟代理人  葉昱慧律師
上列當事人間確認本票債權不存在事件，上訴人對於中華民國
年9月30日本院嘉義簡易庭107年度嘉簡字第209號第一審判決提
起上訴，在民國109年12月30日言詞辯論終結，本院判決如下：
    主      文
上訴駁回。
原判決主文第2項更正為：上訴人所執本院107年度司票字第280
號民事確定裁定，在超過新臺幣209,307元以及從民國106年12月
31日起到清償日止按照年息百分之6計算的利息部分，不得對於
被上訴人為強制執行。
第二審訴訟費用由上訴人負擔。
    事實及理由
甲、程序方面：
一、在簡易訴訟程序的第二審程序，沒有經過他造同意，不可以
    為訴之變更或追加，但是請求的基礎事實同一、擴張或減縮
    聲明，不在此限，民事訴訟法第436條之1第3項、第446條第
    1項、第255條第1項第2款、第3款分別有明文規定。
　㈠被上訴人在原審聲明：⑴確認上訴人持有如附表一所示的本票
    （下稱本件本票），對被上訴人的本票債權不存在；⑵本院1
    07年度執字第12831號執行事件的強制執行程序應該撤銷。
    在本院民國109年10月15日言詞辯論期日提出書狀更正前述
    第⑵項聲明為：本院107年度司票字第280號本票裁定不許為
    強制執行。經審核前述聲明的變更是基於同一基礎事實，依
    照前述規定，應該准許。
  ㈡上訴人上訴時原本聲明：⑴原判決不利於上訴人部分廢棄。⑵
    上開廢棄部分，被上訴人應該給付上訴人新臺幣（下同）39
    0,693元，以及從106年12年31日起到清償日止，按照年息百
    分之6計算的利息。在本院109年10月15日言詞辯論期日提出
    書狀更正前述第⑵項聲明為：上開廢棄部分，被上訴人在第
    一審之訴駁回。前述聲明的變更也是基於同一基礎事實，依
    照前述規定，應該准許。　　
乙、實體事項：
壹、被上訴人主張和聲明：
一、在原審的主張和聲明：
　㈠兩造曾經是夫妻關係，上訴人是保險從業人員，在婚姻關係
    存續期間，替被上訴人向三商美邦人壽保險股份有限公司（
    下稱三商人壽公司）訂立保單編號000000000000人壽保險A
    型（下稱本件791保險）、保單編號000000000000世紀富貴
    變額萬能終身壽險（下稱本件690保險）、保單編000000000
    000人壽保險（下稱本件110保險）（下合稱本件3筆保險）
    。上訴人以幫被上訴人代墊本件3筆保險保險費為由，要求
    被上訴人開立本件本票，事後上訴人拿本件本票聲請裁定准
    予本票強制執行，已經本院107年度司票字第280號民事裁定
    准許確定；之後上訴人又以前述民事確定裁定當作執行名義
    ，聲請強制執行被上訴人財產，經本院107年度司執字第128
    31號票款執行事件（下稱本件執行事件）受理。
　㈡本件110保險契約是從100年11月21日起生效，每月應該繳納
    保費是7,249元，到兩造離婚即104年6月23日止，繳納保費
    共347,952元【計算式：7,249元×（100年2期＋101年12期＋10
    2年12期＋103年12期＋104年6期＝44期）＝318,956元】。被上
    訴人在兩造婚姻關係存續中，曾經交付上訴人全球人壽解約
    金345,000元，並且從加拿大道明銀行匯回美金4,600元（折
    合新臺幣約140,000元）。前述保險費扣除被上訴人所交付
    的金錢，上訴人也不可以請求被上訴人返還她主張的代墊保
    費。況且依照附表二所示保費繳納情形，本件3筆保險費用
    其中一部分是被上訴人自行繳納、負擔，扣除被上訴人已經
    支出部分，上訴人墊繳金額應為209,307元【計算式：6,369
    元＋111,600元＋91,338元＝209,307元】。因此上訴人所代墊
    的費用並不是本件本票的票面金額，上訴人是沒有任何法律
    上原因而取得本件本票，依據民法第179條、第181條規定，
    請求確認本件本票債權不存在。
  ㈢本件本票原因關係既然不存在，被上訴人自可依照票據法第1
    3條規定，主張原因關係抗辯，拒絕給付本件本票票款；而
    且依實務見解，執票人應該就原因關係存在的事實負舉證的
    責任，如果執票人不能舉證證明，就不可以為有利於執票人
    的認定。因此，以本件本票為執行名義的本件執行事件執行
    程序也應該一併撤銷，被上訴人在本件執行事件執行程序終
    結前提起債務人異議之訴，請求本件執行事件進行的執行程
    序應該撤銷等語。
　㈣三商美邦人壽公司回函記載，本件791保險、690保險在104年
    6月23日把要保人更動為上訴人，契約内容變更申請書中被
    上訴人簽名是被上訴人親簽等情，被上訴人不爭執。但是當
    時是因為上訴人表示希望終止契約而請被上訴人協助辦理，
    被上訴人就在上訴人交付的資料中簽名，並不知道保險契約
    終止與要保人變更等情事。
　㈤被上訴人簽立本件本票的原因，確實是被上訴人想要返還上
    訴人所墊繳的保險費，但是被上訴人當初並沒有和上訴人會
    算，也沒有本件3筆保險的資料，被上訴人是應上訴人的要
    求而簽發本件本票。被上訴人事後想起曾經支付上訴人前述
    解約金345,000元，才提起本件訴訟。在訴訟進行中更想起
    簽發本件本票前，除前述345,000元外，另外也曾交付上訴
    人美金4,540元、現金28,841元，一共交付上訴人511,441元
    。而且前述解約金345,000元部分，從來就沒有主張是匯到
    中國信託商業銀行股份有限公司（下稱中國信託銀行）帳戶
    。
　㈥本件791保險部分：
　⒈被上訴人在101年2月16日以自己為要保人及被保險人，與三
    商人壽公司訂立本件791保險，期間從101年3月5日起到105
    年4月18日止，繳納保險費合計22,563.8美元（含105年4月1
    8日自動墊繳的4,540美元，如果扣除則是18,023.8美元）。
    兩造在104年6月23日合意變更要保人為上訴人。
　⒉依照被上訴人中國信託銀行000000000000號帳戶（下稱被上
    訴人新臺幣帳戶）101年度交易紀錄，在101年2月20日確實
    有因解約而存入660,400元。被上訴人之後在101年2月22日
    把其中296,190元轉入被上訴人中國信託銀行000000000000
    號帳戶（下稱被上訴人外幣帳戶），上訴人抗辯被上訴人在
    本件791保險只有支出餘額5,469.7美元等語，不足以採信。
　⒊上訴人抗辯103年9月24日由三商人壽公司轉入1,300美元，是
    因為當時被上訴人以保單向該公司質借而沒有領走，因此該
    款項不是三商人壽公司核發的保險金，不可以列入原告的出
    資，只是該保單的保險準備金等語。但是，前述1,300美元
    雖然是保單質借，縱然不是被上訴人的出資，也不應該是上
    訴人所代墊的保險費，本件1,300美元也應該從上訴人所墊
    繳的保險費中扣除。
　⒋附表二⑴的編號5所示105年2月16日4,540美元，既然是保單價
    值自動墊繳，也就不是上訴人所代墊。而且依照三商人壽公
    司的回函，在104年6月23日變更要保人為上訴人，因此在10
    5年2月16日應繳保費的義務人即為上訴人，被上訴人沒有繳
    納保費的義務，上訴人也就不是墊繳保費。
　㈦本件691保險部分：
　  被上訴人在101年2月15日以自己為要保人及被保險人，與三
    商人壽公司訂立本件690保險，期間從101年2月24日起至104
    年8月12日止繳納保費合計240,150元。兩造在104年6月23日
    合意變更要保人為上訴人。上訴人雖然抗辯附表二⑵編號1的
    101年2月23日保費105,000元是上訴人所墊付。但是，該保
    費105,000元是用現金繳納，上訴人應就前開現金是她繳納
    的事實負舉證的責任，上訴人一直到現在沒有舉證證明，所
    以她的抗辯不可以採信。
　㈧本件110保險部分：
　⒈被上訴人在100年11月21日以自己為要保人及被保險人，與三
    商人壽公司訂立本件110保險，期間從100年11月22日起到10
    5年4月21日止，繳納保費合計343,871元。
　⒉上訴人抗辯附表二⑶編號2的6,106元，是用上訴人的信用卡繳
    納等語。但是，上訴人已收受被上訴人交付的解約金68萬元
    ，足以認定該次保費是被上訴人繳納。此外，上訴人抗辯
　　附表二⑶編號3的保費52,050元，是上訴人繳納，並提出匯款
    單作為證據。但是，前述的匯款單的繳款人記載被上訴人，
    被上訴人已經決定投保，怎麼可能無法提供首期保險費，而
    且上訴人也沒辦法證明是用她的財產墊付，所以此項保險費
    是被上訴人用現金繳納。再者，附表二⑶編號4至23的保險費
    是從被上訴人新臺幣帳戶轉帳繳納，而餘額971元是102年2
    月26日前的資料，更沒有其他證據可以證明前述期日後的存
    款是上訴人所存入，上訴人關於此部分的抗辯也不可以採信
    。
　⒊附表二⑶編號37至39的保險費，因為兩造已經離婚，且被上訴
    人要求上訴人終止本件110保險契約，所以怎麼可能是由上
    訴人代為繳納：況且被上訴人在104年8月15日簽立本件本票
    ，在簽立本票後的附表二⑶編號38至39的保險費更不應該是
    本件本票擔保的範圍。
　㈨聲明：⑴確認上訴人持有如附表一所示本票，對被上訴人的
　　本票債權不存在。⑵本院107年度司執字第12831號執行事件
　　的強制執程序應予撤銷。
二、在本院的補充陳述及聲明：
　㈠上訴人違反民事訴訟法第447條，不得提出新攻擊防禦方法的
    規定，而且兩造沒有成立和解契約，也沒有代物清償契約：
　⒈上訴人從被上訴人起訴到現在都沒有主張兩造間成立和解契
    約或代物清償契約，在第二審才提出這項攻擊防禦方法，依
    照民事訴訟法第447條規定，應屬違法，應該駁回。
　⒉依照原審108年5月21日言詞辯論筆錄記載，上訴人不否認因
    為兩造是夫妻，因此金額沒有辦法細算的事實，而且依照被
    上訴人在原審提出的簡訊，上訴人是主張繳納的保費總額是
    60萬元，而上訴人在原審審理期間都沒有辦法可以提出他代
    墊保費金額剛好是60萬元的計算方式，兩者已不相同。所以
    ，上訴人主張兩造有任何的合意都是沒有根據，不可採信。
　⒊兩造從來沒有和解的意思表示合致的情形，如果有，為何上 
    訴人沒有在第二審上訴前提出主張，而且被上訴人從一開始
    就沒有提出任何計算方式，兩造如何對和解條件進行磋商？
    上訴人的主張不可以採信。
　㈡對上訴人在本件主張是由她繳納的本件3筆保險的明細，說明
    如下：
　⒈本件791保險部分：
　⑴否認上訴人主張附表二⑴編號1首期保費4,540美元是她到中國
    信託銀行臨櫃繳納的事實。依照中國信託銀行109年11月5日
    中信銀字第109224839280432號函檢附的交易憑證等資料，
    被上訴人在101年2月20日有從被上訴人新臺幣帳戶提出296,
    190元，並同時轉入1萬美元到被上訴人外幣帳戶，作為本件
    791保險扣款的用途，且依據中國信託銀行109年8月20日中
    信銀字第109224839205983號函檢附被上訴人外幣帳戶存款
    交易明細，確實在101年3月5日匯入三商人壽公司帳號00000
    00000000000帳戶4,540美元，支付本件791保險首期保費4,5
    40美元，而且該外幣帳戶還有餘額5,468.74美元。足以認定
    這筆保費確實是被上訴人繳納的，上訴人主張這筆費用是她
    親自臨櫃代為繳納等語，不可以採信。
　⑵至於附表二⑴編號2至編號5的保費，上訴人不爭執是被上訴人
    繳納。所以本件791保險的保費都是被上訴人自行繳納。
　⒉本件690保險部分：
　⑴否認上訴人主張附表二⑵編號1首期保費105,000元是她到三商
    人壽公司臨櫃繳納的事實。依據前述中國信託銀行交易憑證
    資料顯示，在101年2月22日有從被上訴人新臺幣帳戶領取10
    5,000元，並且同時轉入三商人壽公司繳款帳號00000000000
    0帳號（如附表三⑵編號3所示）的交易記錄，而且該筆代收
    業務憑證上「王德賢」的簽名是上訴人的筆跡，上訴人也沒
    有否認是她簽名。由此可知上訴人是從被上訴人新臺幣帳戶
    領取105,000元，來繳納本件690保險的首期保費105,000元
    ；足以認定本件690保險如附表二⑵編號1保費105,000元是被
    上訴人繳納。上訴人主張是她臨櫃繳納代墊的事實，不可以
    採信。
　⑵另外，本件690保險已經在104年6月23日變更要保人為上訴人
    ，因此如附表二⑵編號20保費7,400元的繳納義務人已經不是
    被上訴人，屬於上訴人應該依據契約約定及法律規定繳納的
    保險費，和被上訴人沒有關係。上訴人主張這筆保費是她代
    為墊繳，請求被上訴人返還等語，沒有法律上依據。
　⒊本件110保險部分：　
　⑴否認上訴人主張如附表二⑶編號3保費52,050元是她到中國信
    託銀行臨櫃繳納代墊的事實。依據前述中國信託銀行交易憑
    證資料顯示，在101年3月16日有從被上訴人新臺幣帳戶領取
    52,050元，並且同時轉入三商人壽公司繳款帳號0000000000
    00帳號（如附表三⑵編號4所示），而且該筆代收業務憑證上
    「王德賢」的簽名是上訴人的筆跡；再者這筆保費在三商人
    壽公司的繳費費管道的記載，和上訴人前述主張是她臨櫃繳
    納的本件690保險保費105,000元都是註記為「其他」或「其
    他/現金」，足以認定上訴人是從被上訴人新臺幣帳戶領取5
    2,050元，用來繳納本件110保險的保費52,050元。所以本件
    110保險如附表二⑶編號3保費52,050元應該是被上訴人繳納
    ，上訴人主張是她臨櫃繳納代墊的事實，不足以採信。　
　⑵本件110保險如附表二⑶編號35、36保費各為7,004元（實繳保
    費都是7,147元），帳務日期都是104年6月23日。經查104年
    6月23日兩造已經要協議離婚並且把保單全部解約，被上訴
    人當日既然已經到了三商人壽公司，而且當時也不是沒有資
    力，兩造已經要協議離婚，被上訴人怎麼可能還向上訴人借
    款來繳納自己的保險費用，以上訴人的心態而言，她才剛剛
    離婚，對於他方不可能完全沒有怨言，而且也沒有信任基礎
    ，怎麼可能還借款被上訴人繳納保險費，所以這兩筆保險費
    是由被上訴人自行繳納，是合理的。
　⒋本件應該再扣除上訴人領取的269,000元：
　⑴上訴人主張她從101年5月30日起到105年1月19日止，陸續從
    她的國泰世華商業銀行帳號000000000000帳戶匯款到被上訴
    人新臺幣帳戶，共計249,500元，是用來繳納被上訴人保費
    等語。但是，被上訴人新臺幣帳戶在101年2月20日有匯入全
    球人壽解約金660,400元（如附表三⑵編號1所示）。這筆金
    錢就可以用來支付被上訴人的保險費，沒有理由還要從上訴
    人的帳戶匯款到被上訴人新臺幣帳戶來代繳保險費。
　⑵依據附表三⑴、⑵及前述中國信託銀行檢附的交易憑證資料，
    上訴人雖然在101年5月30日匯款3萬元（附表三⑴編號1），
    但是，上訴人曾經分別在101年5月8日、101年5月14日從被
    上訴人新臺幣帳戶各領取5萬元、2萬元（附表三⑵編號7、8
    所示），被上訴人雖然匯入3萬元，但是她在先前已經從被
    上訴人新臺幣帳戶中領走7萬元，這筆3萬元不可以計入他代
    墊的保險費。
　⑶上訴人雖然分別在102年11月22日、102年11月25日各匯入3萬
    元、2萬元（附表三⑴編號3、4）。但是上訴人在103年1月7
    日從被上訴人新臺幣提款42,000元（原審卷一第337頁）；
    上訴人在103年1月13日匯入5萬元（附表三⑴編號5），但是
    立刻在同日從被上訴人新臺幣帳戶提領5萬元，更在103年3
    月5日再提領2萬元（原審卷一第337頁）；上訴人在105年1
    月19日匯入3萬元（附表三⑴編號12），也立刻在同日從被上
    訴人新臺幣帳戶提領3萬元（原審卷一第339頁）。因此上訴
    人雖然有如附表三⑴編號2、5至11等匯款，但是，這些錢究
    竟是先前從被上訴人新臺幣帳戶領取或是其他，上訴人沒有
    辦法證明，難以認定這些金額是上訴人代墊保費的範圍。況
    且附表三⑴編號10至12的匯入時間點，都是在兩造104年6月2
    3日離婚並且變更本件3筆保險的要保人之後，更不是代墊被
    上訴人的保險費。所以上訴人主張她匯入到被上訴人新臺幣
    帳戶共計249,500元，代為繳納本件690保險如附表二⑵編號4
    到7、編號11到16、編號19，及本件110保險編號24到30、編
    號34、編號37等保險費用，都應該扣除，不應該計入上訴人
    代為繳納的保險費。
　⑷再者，被上訴人曾經把被上訴人新臺幣帳戶的存摺及印鑑章
    交給上訴人保管，依據前述中國信託銀行檢附的交易憑證資
    料，前述帳戶在如附表三⑵編號5到10所示的時間，分別經臨
    櫃以存摺及印章提領如附表三⑵編號5到10所示的金額，共計
    269,000元。被上訴人在101年2月23日出境後就長年居住在
    加拿大，根本不可能在前述時間臨櫃取款，而是上訴人持被
    上訴人存摺及印鑑章領取前述款項。上訴人主張她沒有保有
    被上訴人新臺幣帳戶的存摺及印鑑章等語，不可以採信。況
    且依據前述中國信託銀行交易憑證資料顯示，附表三⑵編號1
    0的99,000元是支付上訴人應付和潤企業股份有限公司（下
    稱和潤公司）費用23,757元，及信用卡款5萬元。而且，兩
    造間沒有其他債權債務，上訴人從被上訴人前述帳戶領取如
    附表三⑵編號5到10所示的金額共計269,000元也應該在從上
    訴人代為繳納的保險費中扣除。
　㈢聲明：上訴駁回。　
貳、上訴人的主張和聲明：
一、在原審的答辯和聲明： 
  ㈠本件3筆保險在投保時的要保人及被保險人都是被上訴人，被
    上訴人主張他沒有繳納本見3筆保險保險費義務等語，顯然
    不足以採信：
　⒈兩造在101年1月30日結婚時，上訴人從事保險業而且知悉被
    上訴人身體健康不佳，因此建議被上訴人購買醫療保險，經
    被上訴人審慎評估之後，在100年11月21日購買醫療保險（
    本件110保險），而該保險契約要保人及被保險人都是被上
    訴人，而且從未變更。被上訴人也曾經在102年5月7日請領
    視網膜剝離術保險給付申請書中親自簽名。另外，因為被上
    訴人在國外工作風險高，兩造因此共同規劃、討論兼具儲蓄
    與保障功能的保險，經被上訴人評估後，被上訴人分別在10
    1年2月16日、101年2月23日購買本件791保險、690保險，而
    且前述保險的要保人及被保險人都是被上訴人，也都是被上
    訴人親自簽名締結契約。兩造離婚時，在104年6月23日共同
    到三商人壽公司，把本件791保險、690保險的要保人變更為
    上訴人，所以被上訴人不可能不知道本件3筆保險。
　⒉因為被上訴人在加拿大工作而且經濟狀況不佳，兩造協議本
    件3筆保險的保險費由上訴人先行墊繳，等被上訴人工作穩
    定後，再由被上訴人返還。不料，被上訴人在102年間發生
    外遇，兩造因此在104年6月23日離婚，並且在同日把本件79
    1保險、690保險的要保人變更為上訴人。兩造另外在104年8
    月間會算上訴人所代為繳納本件3筆保險的保險費後，被上
    訴人同意返還上訴人60萬元，但是被上訴人當時無力還款，
    因此開立本件本票交付上訴人，並且約定在106年12月31日
    清償前述60萬元的代墊款，所以本件本票所擔保的60萬元債
    權確實是存在，而且本件本票確實是被上訴人所簽發。
　㈡依照中國信託商業銀行107年9月7日中信銀字第107224839123
    397號函所檢附被上訴人的帳戶明細，上訴人代被上訴人墊
    繳保險費款項如下：
　⒈如附表三⑴所示，上訴人匯入被上訴人新臺幣帳戶總金額為24
    9,500元，是供被上訴人用以扣繳保費。
　⒉被上訴人代繳的本件3筆保費明細如下：
　⑴本件110保險部分：
　①本件110保險在101年11月6日約定從被上訴人國泰世華銀行高
    雄分行帳戶自動轉帳扣款，在103年5月27日後更改從被上訴
    人新臺幣帳戶自動轉帳扣款，但是扣繳保費期間，被上訴人
    新臺幣帳戶的款項都是上訴人所匯入，被上訴人並沒有出錢
    繳納保險費。
　②如附表二⑶所示是上訴人代為繳納本件110保險的保險費。被
    上訴人雖主張附表二⑶的編號1至3、37至39都不能認是上訴
    人所代墊的保險費等語。但是：編號1、2的保險費12,212元
    、6,106元，都是上訴人墊付，有上訴人信用卡消費明細對
    帳單在卷可以證明；編號3的保險費52,050元部分，是因為1
    01年3月15日更改為較優惠的年繳方式繳納保費，同時改為
    劃撥繳款，由上訴人臨櫃繳納這筆保險費，有臨櫃繳款單據
    可以為憑。況且被上訴人在101年2月23日就已經返回加拿大
    ，隔年才再次入境，所以這筆保費是上訴人劃撥繳款並沒有
    疑義；編號4至23保險費部分，依照前述中國信託商業銀行
    函文所檢附的被上訴人新臺幣帳戶明細，該帳戶內只有原始
    餘額971元是被上訴人所有，其餘款項都是被告轉入，所以
    這部分保險費都是上訴人繳納，也是沒有疑義；編號37至39
    號保險費部分，兩造離婚後，被上訴人身體狀況不佳，仍然
    有醫療保險的需求，但是他沒有資力繳納，而請上訴人先代
    為繳納，等到他經濟能力轉好後再返還，上訴人依照民法不
    當得利規定向被上訴人主張返還此筆保險費並沒有疑義。
　⑵本件791保險部分：
　①本件791保險生效日期是101年2月16日，保費每年4,540美元
    ，在保險契約效力停效前共繳納保費22,562美元。購買本件
    791保險時，就聲請授權從被上訴人外幣帳戶自動轉帳扣款
    ，該帳戶在102年2月間的原始餘額5,469.7美元，而繳款情
    形如下：被上訴人主張⓵如附表二⑴編號1保費4,540美元，是
    在101年2月22日從被上訴人外幣帳戶轉出；編號2的保費4,4
    94美元是在102年2月25日從被上訴人外幣帳戶轉出，帳戶餘
    額剩餘975.1美元；⓷三商人壽公司在103年2月14日核發生存
    保險金1,600美元以及被上訴人在104年4月13日從境外匯入4
    ,872.28美元等事實不爭執。以上，本件791保險從被上訴人
    外幣帳戶内屬被上訴人的金錢扣除的保險費金額為16,481.9
    8美元（折合新臺幣494,459元）【計算式：4,540美元＋4,49
    4.6美元＋975.1美元＋1,600美元＋4,872.28美元＝16,481.98美
    元】。被上訴人就本件791保險的保險費部分，只有繳納16,
    481.98美元，此外，被上訴人外幣帳戶內的款項都是上訴人
    匯入。
　②被上訴人雖主張三商人壽公司在103年9月24日轉入被上訴人
    外幣帳戶內的美金1,300元也已經支付本件791保險費，不是
    上訴人代墊，應該扣除等語。但是，前述美金1,300元是被
    上訴人向三商人壽公司以保單質借的款項，並不是本件791
　　保險固定核發的保險金，因此，這筆美金不可以認列是被上
    訴人支付保險費的款項，應該認定為本件791保險的保險準
    備金。
　③本件791保險應該繳納保險費是22,562美元，扣除前述被上訴
    人出錢繳納的16,481.98美元後的6,080.02美元（折合新臺
    幣182,400元），就是上訴人所代墊的款項，被上訴人應該
    返還給上訴人。
　⑶本件690保險部分：
　　本件690保險生效日期是101年2月23日，首年應繳保105,000
　　元，102年2月23日應繳保費88,800元，103年2月23日應繳保
　　費46,350元，合計共240,150元。購買本件690保險時，就聲
　　請授權由被上訴人新臺幣帳戶自動轉帳扣款，該帳戶原始餘
    額為971元，其他的款項都是上訴人匯入，被上訴人並沒有
    支付任何保險費。所以原判決附表三④所示的金額就是上訴
    人代為繳納本件690保險的保險費，共計52,400元。
　⑷上訴人代墊本件3筆保險保險費如附表二⑴、⑵、⑶及附表三⑴所
    示，分別是上訴人匯入被上訴人新臺幣帳戶代為繳納本件11
    0保險的保險費總額232,248元、本件791保險的保險費總額4
    ,540美元、本件690的保險費總額52,400元，以及如附表三⑵
    編號1所示249,500元，總計金額是670,348元【計算式:249,
    500元＋232,248元＋4,540美金×30（換算新臺幣匯率）＋52,40
    0元＝670,348元】。但是，上訴人只向被上訴人請求60萬元
    的本票債權，所以被上訴人主張無理由等語。
　㈢聲明：被上訴人之訴駁回。　　　　
二、在本院的主張及聲明：　  　　
　㈠兩造在104年8月13日在被上訴人嘉義市新榮路住處附近咖啡
    館，依照上訴人主張她代墊被上訴人本件3筆保險保險費總
    額超過60萬元，由被上訴人簽立本件本票交付給上訴人等情
    ，經兩造不爭執在卷可查。探究兩造的真意，當時應該是已
    經另外合意成立和解契約，約定由被上訴人支付60萬元及交
    付本件本票給上訴人，依據最高法院101年台簡上第27號判
    決、97年台上字第52號判決、99年台上字第62號判決等見解
    ，兩造間已成立代物清償契約，上訴人不須就本件本票基礎
    的原因關係確實是有效存在的事實負舉證責任。原判決未對
    此詳加探究，有判決違背法令的違誤。
  ㈡退步來說，縱使認為兩造間沒有成立代物清償契約，但是就
    上訴人所墊繳的保險費項目及總額，上訴人已經歷次在原審
    所提出答辯狀詳細說明，而且被上訴人也沒有爭執（原審10
    8年5月21日言詞辯論筆錄）。原判決只有依照被上訴人自認
    的保險費金額作出判斷，也有判決不適用證據法則的違誤。
　㈢兩造就代墊保費的結算以60萬元計的意思，應該解釋為兩造
    就上訴人代繳保費的事情沒有爭執，而就「代墊款金額」互
    相讓步以60萬元計，應該是符合民法第736條規定的和解契
    約，而且依據上訴人在原審提出的電子郵件、LINE對話內容
    截圖可以知道，被上訴人自己承認60萬元是他必須償還上訴
    人的總金額，被上訴人的訴訟代理人在準備程序時對前述文
    書的製作名義人及內容真正都不爭執，所以本件本票票面金
    額60萬元是兩造和解金額。而上訴人受領本件本票代替原定
    的給付60萬元，也是符合民法第319條規定的代物清償，上
    訴人前述主張並不是新攻擊防禦方法，只是原審攻擊防禦方
    法的補充，沒有違反民事訴訟法第447條規定。
　㈣本件3筆保險由上訴人代為墊繳明細如下：
　1.本件791保險部分：
　⑴附表二⑴編號1的保費4,540美元（折合新臺幣大約是136,200
    元）是上訴人在102年3月5日在中國信託銀行博愛分行以現
    金臨櫃繳納，匯入三商人壽公司虛擬帳號，因為要保人為被
    上訴人，所以匯款單必須填寫要保人王德賢、電話為上訴人
    0000000000臨櫃繳款人手機號碼，由填寫筆跡足以證明是上
    訴人親自繳納。
　⑵附表二⑴編號2至編號4的保費則由被上訴人自行繳納。
　⒉本件690保險部分：
　⑴附表二⑵編號1的保費105,000元是上訴人到三商人壽公司以現
    金臨櫃繳納，有繳費證明可以作為證明。　　
　⑵附表二⑵編號3保費10,000元、編號6保費5,000元、編號8保費
    5,000元、編號9保費5,000元、編號10保費5,000元、編號17
    保費5,000元、編號18保費10,000元、編號20保費7,400元都
    是從上訴人國泰世華銀行帳戶扣款繳納，共計52,400元【計
    算式：10,000元＋5,000元＋5,000元＋5,000元＋5,000元＋5,000
    元＋10,000元＋7,400元＝52,400元】。
　⑶附表三⑴所示的金錢是上訴人從101年5月30日到105年1月19日
    ，陸續從上訴人的國泰世華商業銀行帳號000000000000帳戶
    匯款到被上訴人新臺幣帳戶，是用來代繳被上訴人的保費，
    總計249,500元。其中代繳本件690保險如附表二⑵編號4、5
    、7、11至16、編號19的保費各7,400元，總計74,000元。　
    　　
　⑷本件690保險的保費由上訴人代墊繳納金額共計231,400元【
    計算式：105,000元＋52,400元＋74,400元＝231,400元】。
　⒊本件110保險部分：
　⑴附表二⑶編號1保費12,212元、編號2保費6,106元是從上訴人
    信用卡扣款繳納。
　⑵附表二⑶編號3保費52,050元是上訴人到中國信託銀行以現金
    臨櫃繳納。依照中國信託銀行繳款單上面的簽名及電話都是
    上訴人筆跡，可以證明確實是上訴人臨櫃繳款。　
　⑶附表二⑶編號4到10，保費各6,045元部分，都是從上訴人國泰
    世華商業銀行帳戶扣款，或是由上訴人以國泰世華商業銀行
    ATM轉帳繳費，共計42,315元【計算式：6,045元×7＝42,315
    元】。
　⑷附表二⑶編號12到17等6期保費各7,075元、編號18保費7,147
    元、編號19保費6,932元、編號20到23等4期保費各7,004元
    、編號第31至33等3期保費各7,004元，都是從上訴人國泰世
    華商業銀行帳戶扣款，或是由上訴人以國泰世華商業銀行AT
    M轉帳繳費，共計105,557元【計算式：（7,075元×6）＋7,14
    7元＋6,932元＋（7,004元×4）＋（7,004元×3）＝105,557元】
    。
　⑸附表二⑶編號35到36等2期保費各7,004元，是上訴人到三商人
    壽公司以現金臨櫃繳納，共計14,008元。　　　　
　⑹前述上訴人從國泰世華商業銀行帳戶匯款到被上訴人新臺幣
    帳戶的金錢，其中代繳本件110保險如附表二⑶編號24至30、
    編號34等8期保費各7,004元，以及編號37保費6,718元），
    總計62,750元。　　　
　⑺本件110保險的保費由上訴人代墊繳納金額共計294,998元【
    計算式：12,212元＋6,106元＋52,050＋42,315＋105,557＋14,00
    8＋62,750＝231,400元】。
　㈤中國信託銀行109年11月5日中信銀字第109224839280432號函
    檢附的交易憑證等資料（附表三⑵編號②到⑩的交易憑證等資
    料），因為時間久遠，上訴人對於前述交易的存款或取款的
    細節已經不是記得很清楚。但是不論被上訴人的本件中國信
    託帳戶的存款用途為何，都不會影響本件本票票面金額是兩
    造最終和解金額的事實，所以被上訴人主張附表三⑵編號5到
    10共計269,000元是上訴人所領取，應該扣除等語，是沒有
    法律上根據。
　㈥聲明：⑴原判決不利於上訴人部分廢棄。⑵上廢棄部分，被
　  上訴人在第一審之訴駁回。
三、得心證的理由
  ㈠被上訴人在原審聲明：⑴確認上訴人持有本件本票，對被上訴
    人的本票債權不存在。⑵本院107年度司執字第12831號執行
    事件的強制執程序應予撤銷。經原審判決⑴確認上訴人所持
    有被上訴人簽發如附表一所示本票，在超過209,307元及從1
    06年12月31日起到清償日止按照年息百分之6計算的利息部
    分對原告的本票債權不存在、⑵本院107年度司執字第12831
    號票款執行事件所為的強制執行程序，在執行債權金額超過
    209,307元本金及從106年12月31日起到清償日止按照年息百
    分之6計算的利息範圍，應該撤銷，並駁回被上訴人其餘之
    訴。而被上訴人就其敗訴部分沒有提起上訴，也沒有在本院
    審理時提起附帶上訴，則該部分第一審判決已經確定。
  ㈡下列事實，兩造沒有爭執，應該可以相信是真實的：
  ⒈本件110保險、791保險、690保險，是被上訴人分別在100年1
    1月21日、101年2月16日及101年2月23日為要保人購買；其
    中791、690保險在104年6月23日變更要保人為上訴人等事實
    。
  ⒉本件本票是被上訴人簽發交付上訴人的事實。
  ⒊本件791保險如附表二⑴編號2至4所示保費是由被上訴人繳納
    ，編號5所示保費是自動墊繳等事實。
  ⒋本件690保險如附表二⑵編號2至3、6、8至10、17至18所示   
   保費是由上訴人代墊的事實。
  ⒌本件110保險如附表二⑶編號4至10、12至23、31至33所示保費
    由上訴人代墊的事實。
　⒍上訴人曾經在附表三⑴所示時間分別把同附表所示金額匯入被
    上訴人新臺幣帳戶的事實。
　⒎上訴人曾經在附表三⑵編號表2至10所示時間分別從被上訴人
    新臺幣帳戶領出同編號所示金錢的事實。　　
　㈢兩造的爭執：
　⒈本件791保險部分：
　　如附表二⑴編號1所示保費是不是上訴人代墊的事實。
　⒉本件690保險部分：
　⑴如附表二⑵編號1、4至5、7、11至16、19所示保費是不是上訴
    人代墊的事實。
　⑵被上訴人是不是應該返還如附表二⑵編號20所示保費的事實。
　⒊本件110保險部分：
　⑴如附表二⑶編號1至3、24至30、34至36所示保費是不是上訴人
    代墊的事實。
　⑵被上訴人是不是應該返還如附表二⑶編號37所示保費的事實。
　㈣按「當事人不得提出新攻擊或防禦方法。但有下列情形之一
    者，不在此限：一、因第一審法院違背法令致未能提出者。
    二、事實發生於第一審法院言詞辯論終結後者。三、對於在
    第一審已提出之攻擊或防禦方法為補充者。四、事實於法院
    已顯著或為其職務上所已知或應依職權調查證據者。五、其
    他非可歸責於當事人之事由，致未能於第一審提出者。六、
    如不許其提出顯失公平者。前項但書各款事由，當事人應釋
    明之。違反前二項之規定者，第二審法院應駁回之。」民事
    訴訟法第447條有明文規定。依照同法第436條之1第3項規定
    ，在簡易程序得第二審程序準用前述第447條規定。依據前
    述規定，在簡易程序的第二審程序，除了已經釋明有前述第
    447條第1項但書規定的情形外，當事人不可以提出新的攻擊
    防禦方法，縱然提出，第二審法院應該駁回該方法的提出，
    不准提出。經查，上訴人在原審是主張兩造會算上訴人代墊
    的保費後，被上訴人同意返還60萬元而簽發本件本票，並不
    是主張兩造間約定互相讓步而以60萬元和解，來終止爭執或
    防止爭執發生，則上訴人在本院審理時主張兩造已經簽訂和
    解契約，被上訴人不得再爭執本件本票原因關係債權存在的
    事實，自屬於新攻擊防禦方法的提出，而且不屬於在第一審
    已經提出攻擊防禦方法的補充，自不應准許上訴人提出。因
    此，上訴人主張被上訴人不得在爭執本件本票原因關係債權
    存在的事實，為不可採。
　㈤就前述㈢所示爭執，認定如下：
　⒈本件791保險部分：經查被上訴人主張他在101年2月20日從被
    上訴人新臺幣帳戶提出296,190元，同時轉入1萬美元到被上
    訴人外幣帳戶，並且在101年3月5日匯入三商人壽公司帳號0
    000000000000000帳戶4,540美元等情，有中國信託銀行109
    年11月5日中信銀字第109224839280432號函檢附的交易憑證
    以及109年8月20日中信銀字第109224839205983號函檢附被
    上訴人外幣帳戶存款交易明細可以證明（本院卷第353至355
    頁、第295、301、303頁），足以認定本件791保險如附表二
    ⑴編號1所示保費是由被上訴人自己繳納，上訴人主張代墊的
    事實，不能採信。
　⒉本件690保險部分：
　⑴上訴人主張如附表二⑵編號1所示保費是他代墊的事實，不能
    採信：依據中國信託銀行109年11月5日中信銀字第10922483
    9280432號函檢附的交易憑證（本院卷第353、357頁），被
    上訴人新臺幣帳戶在101年2月23日轉出105,000元，並同時
    轉入三商人壽公司繳款帳號000000000000帳號帳戶，又被上
    訴人主張該筆代收業務憑證上「王德賢」的簽名是上訴人的
    筆跡，上訴人並沒有爭執，足以認定前述保費是上訴人是從
    被上訴人新臺幣帳戶轉帳105,000元繳納。上訴人主張是她
    代墊的事實，不可以採信。
　⑵上訴人主張被上訴人應該返還如附表二⑵編號20所示保費，為
    不可採：本件690保險已經在104年6月23日變更要保人為上
    訴人，在這之後保費繳納義務人應該是上訴人而不是被上訴
    人，縱然如附表二⑵編號20所示保費是上訴人繳納，也不是
    替被上訴人代墊，則上訴人請求被上訴人返還，自不可採。
　⒊本件110保險部分：
　⑴上訴人主張如附表二⑶編號1至2所示保費是他代墊的事實，可
    以採信：上訴人主張前述保費是他代墊的事實，已經提出信
    用卡消費明細對帳單做為證據（原審卷二第65、67頁），被
    上訴人在本院109年6月1日準備程序期日也表示不爭執（本
    院卷第197頁），足以認定前述保費確實是上訴人代墊。則
    被上訴人在本件言詞辯論期日抗辯前述保費不是上訴人代墊
    等語，就不能採信。
　⑵上訴人主張如附表二⑶編號3所示保費是他代墊的事實，不能
    採信：依據中國信託銀行109年11月5日中信銀字第10922483
    9280432號函檢附的交易憑證（本院卷第353、359頁），被
    上訴人新臺幣帳戶在101年3月16日轉出52,050元，並同時轉
    入三商人壽公司繳款帳號000000000000帳號帳戶，又被上訴
    人主張該筆代收業務憑證上「王德賢」的簽名是上訴人的筆
    跡，上訴人並沒有爭執，足以認定前述保費是上訴人是從被
    上訴人新臺幣帳戶轉帳52,500元繳納。上訴人主張是她代墊
    的事實，不可以採信。
　⑶上訴人主張如附表二⑶編號35至36所示保費是他代墊的事實，
    不可採信：上訴人主張前述保費是由他到三商人壽公司以現
    金臨櫃繳納等情，已經被上訴人否認，而且前述保費繳納日
    期是104年6月23日（原審卷第165頁），當日兩造前往三商
    人壽公司辦理要保人變更，被上訴人也一同前往，縱使保費
    是以現金臨櫃繳納，也不能排除是由被上訴人自己繳納，上
    訴人又沒有提出足以證明前述保費是由他支付的事實的證據
    ，則上訴人主張前述保費是由他代墊的事實，就不能採信。
　⒋上訴人主張把如附表三⑴金額匯入被上訴人新臺幣帳戶，代墊
    本件690保險如附表二⑵編號4至5、7、11至16、19所示保費
    ，以及本件110保險如附表二⑶編號24至30、34、37所示保費
    等事實，不能採信：經查，上訴人雖然匯入如附表三⑴金額
    到被上訴人新臺幣帳戶。但是，上訴人在101年3月28日到10
    1年8月23日之間，分別從被上訴人新臺幣帳戶中提領如附表
    三⑵編號5至9所示金錢合計17萬元，另提領99,000元（附表
    三⑵編號10所示）繳納上訴人積欠和潤公司款項23,757元以
    及信用卡款5萬元（本院卷第331頁、第371至373頁），合計
    上訴人從被上訴人前述帳戶提領了269,000元，而上訴人並
    沒有主張、證明提領前述金錢已經交付被上訴人或是清償被
    上訴人積欠債務，或者已經清償等事實，則上訴人後來陸續
    匯入如附表三⑴所示249,500元，應該認定只是用來償還前述
    從被上訴人新臺幣帳戶領取的269,000元的其中一部分；而
    且前述2筆保險爭執的保費合計才128,750元【計算式：（7,
    400元×9）＋（7,004元×8＋6,718元）】，如果不是上訴人從
    被上訴人帳戶提領前述269,000元，則前述保費都可以由約
    定的被上訴人新臺幣帳戶中足額扣款。因此，從形式上看來
    ，本件690保險如附表二⑵編號4至5、7、11至16、19所示保
    費，以及本件110保險如附表二⑶編號24至30、34所示保費，
    是以上訴人前述匯入款項繳納，但是，事實上，前述匯入金
    錢是用來償還上訴人從被上訴人帳戶提領的金錢，因此，前
    述各期保費應該認定是被上訴人所繳納而不是上訴人代墊，
    上訴人主張代墊前述保費等情，不能採信。
  ㈥依據前項的認定，上訴人代墊被上訴人保費的金額為本件690
    保險如附表二⑵編號2、3、6、8至10、17至18所示保費合計5
    3,750元，以及本件110保險如附表二⑶編號1至2、4至10、12
    至23、31至33所示保費合計166,190元，總計219,940元。又
    上訴人匯入被上訴人新臺幣帳戶的金錢只有249,500元，和
    從被上訴人前述帳戶提領269,000元，還差19,500元，上訴
    人也沒有主張、證明已經清償該差額，則被上訴人主張應該
    從上訴人代墊款項中扣除，應該可採。因此，上訴人代墊保
    費的金額應該是200,440元【計算式：219,940元－19,500元
    】。又被上訴人雖然曾經表示60萬元會一次付清等語（原審
    卷第105頁），但是這只是被上訴人在訴訟外對於上訴人催
    討債務所為陳述（回應），只是用來證明本件本票原因關係
    債權是不是存在的證據方法之一而已，不能認定兩造就前述
    債權的存在以及範圍已經成立和解，被上訴人嗣後又就原因
    關係債權的存在已經有所爭執，而且依據前述交易明細等證
    據資料只能認定上訴人代墊200,440元，自不能因被上訴人
    曾經為前述陳述而認定本件本票原因關係債權額為60萬元。
    因此，上訴人主張本件原因關係債權額為60萬元等情，不能
    採信。
  ㈦依照以上論斷，本件本票原因關係債權額為200,440元，被上
    訴人為原因關係抗辯，主張上訴人執有本件本票對被上訴人
    債權在超過前述代墊金額範圍部分不存在，應該可以採納。
    從實體的法律關係而言，應該認定上訴人持有被上訴人簽發
    本件本票在超過200,440元及從106年12月31日起到清償日止
    按照年息百分之6計算的利息部分，對被上訴人的本票債權
    不存在；上訴人所執本院107年度司票字第280號民事確定裁
    定在超過前述本金、利息範圍部分，也不得對被上訴人為強
    制執行。原審認定上訴人代墊金額為209,307元而為如原判
    決主文第1、2項所示的判決，雖然和本件真正的實體法權利
    義務狀態不合，但是，被上訴人既然沒有就其敗訴部分提起
    上訴，或為附帶上訴，該部分判決已經確定，本院無從廢棄
    改判。上訴人上訴意旨，指摘原審所為被上訴人勝訴部分的
    判決不當，請求廢棄並駁回被上訴人在第一審之訴，為無理
    由，應該駁回。
　㈧又原審是以被上訴人在原審的聲明而為如原判決主文第2項所
    示的判決。但是，本院107年度司執字第12831號票款執行事
    件是對於被上訴人所有不動產為強制執行，實質上無從撤銷
    一部強制執行。因此，本院依照被上訴人所為變更聲明，更
    正原判決第2項如本判決主文第2項所示。　　　
四、訴訟費用負擔的依據：依民事訴訟法第78條。
中　　華　　民　　國　　110 　年　　1 　　月　　20　　日
                  民事第三庭審判長法　官　洪挺梧
                                  法　官　林芮伶
                                  法　官　林望民
以上正本係照原本作成。
本判決不得上訴。       
中　　華　　民　　國　　110 　年　　1 　　月　　20　　日
                                  書記官　王立梅　
附表一：
發票人 發票日 票面金額 到期日 票據號碼 備註 王德賢 104年8月13日 600,000元 106年12月31日 TH0000000 本院107年司票字第280號本票裁定之本票 
附表二：
⑴
保單號碼：000000000000人壽保險（美元）【原審〈卷一〉第161頁】 轉帳帳戶：被上訴人所有中國信託外幣帳戶【原審〈卷一〉第347頁】       編號 應繳費日 保費 實繳保費 繳費管道 上訴人意見 被上訴人爭執情形  1 101/02/16 4,540美元 4,540美元 其他/現金 上訴人臨櫃繳納 爭執，意見如前所述  2 102/02/16 4,494美元 4,494美元 自動轉帳 被上訴人繳納 不爭執  3 103/02/16 4,494美元 4,494美元 自動轉帳 同上 不爭執  4 104/02/16 4,494美元 4,494美元 自動轉帳 同上 不爭執  5 105/02/16 4,540美元 4,540美元 自動墊繳   總計  22,562美元 22,562美元    
⑵
保單號碼：000000000000世紀富貴變額萬能終身壽險【原審〈卷一〉第161、163頁】 轉帳帳戶：被上訴人所有本件中國信託帳戶【原審〈卷一〉第349頁】         編號 應繳費日 保  費  實繳保費  繳費管道 上訴人意見 被上訴人爭執情形  1 101/02/23 105,000元  105,000元  其他/現金 上訴人臨櫃繳納 爭執，意見如前所述  2 101/04/23 8,750元  8,750元  自動轉帳 無意見 不爭執  3 102/09/14 10,000元  10,000元    ATM 上訴人國泰世華銀行帳戶扣繳 不爭執  4 102/11/23 7,400元  7,400元  自動轉帳 是由附表三⑴附表的錢繳納，所以是上訴人繳納 爭執，應扣除項目  5 102/12/23 7,400元  7,400元  自動轉帳 是由附表三⑴附表的錢繳納，所以是上訴人繳納 爭執，應扣除項目  6 103/01/28 5,000元  5,000元    ATM 上訴人國泰世華銀行帳戶扣繳 不爭執  7 103/03/23 7,400元  7,400元  自動轉帳 是由附表三⑴附表的錢繳納，所以是上訴人繳納 爭執，應扣除項目  8 103/04/25 5,000元  5,000元    ATM 上訴人國泰世華銀行帳戶扣繳 不爭執  9 103/06/03 5,000元  5,000元    ATM 上訴人國泰世華銀行帳戶扣繳 不爭執  10 103/06/26 5,000元  5,000元    ATM 上訴人國泰世華銀行帳戶扣繳 不爭執  11 103/07/23 7,400元  7,400元  自動轉帳 是由附表三⑴附表的錢繳納，所以是上訴人繳納 爭執，應扣除項目  12 103/08/23 7,400元  7,400元  自動轉帳 是由附表三⑴附表的錢繳納，所以是上訴人繳納 爭執，應扣除項目  13 103/10/23 7,400元  7,400元  自動轉帳 是由附表三⑴附表的錢繳納，所以是上訴人繳納 爭執，應扣除項目  14 103/11/23 7,400元  7,400元  自動轉帳 是由附表三⑴附表的錢繳納，所以是上訴人繳納 爭執，應扣除項目  15 103/12/23 7,400元  7,400元  自動轉帳 是由附表三⑴附表的錢繳納，所以是上訴人繳納 爭執，應扣除項目  16 104/01/23 7,400元  7,400元  自動轉帳 是由附表三⑴附表的錢繳納，所以是上訴人繳納 爭執，應扣除項目  17 104/04/15 5,000元  5,000元    ATM 上訴人國泰世華銀行帳戶扣繳 不爭執  18 104/05/28 10,000元  10,000元    ATM 上訴人國泰世華銀行帳戶扣繳 不爭執  19 104/06/25 7,400元  7,400元  自動轉帳 是由附表三⑴附表的錢繳納，所以是上訴人繳納 爭執，應扣除項目  20 104/8/12 7,400元  7,400元    ATM 上訴人國泰世華銀行帳戶扣繳 爭執，意見如前所述 總                     計    232,750元     
⑶
保單號碼：000000000000人壽保險【原審〈卷一〉第163至165頁】 轉帳帳戶：被上訴人所有國泰世華銀行高雄分行、帳號：00000000000號帳戶；在103年5月27日改為被上訴人本件中國信託帳戶       編號 應繳費日 保  費 實繳保費 繳費管道 上訴人意見 被上訴人爭執情形  1 100/11/21 12,212元 12,212元 其他/現金 上訴人以信用卡繳納 爭執  2 101/01/21 6,106元 6,106元 信用卡代墊 上訴人以信用卡繳納 爭執  3 契約變更 52,050元 52,050元 其他/現金 上訴人臨櫃繳納 爭執，意見如前所述  4 101/11/21 6,045元 6,045元 自動轉帳 上訴人國泰世華銀行帳戶扣繳 不爭執  5 101/12/21 6,045元 6,045元 自動轉帳 上訴人國泰世華銀行帳戶扣繳 不爭執  6 102/01/21 6,045元 6,045元 自動轉帳 上訴人國泰世華銀行帳戶扣繳 不爭執  7 102/02/21 6,106元 6,045元   ATM 由上訴人國泰世華銀行ATM轉帳繳費 不爭執  8 102/03/21 6,045元 6,045元 自動轉帳 由上訴人國泰世華銀行ATM轉帳繳費 不爭執  9 102/04/21 6,045元 6,045元 自動轉帳 上訴人國泰世華銀行帳戶扣繳 不爭執  10 102/05/21 6,045元 6,045元 自動轉帳 上訴人國泰世華銀行帳戶扣繳 不爭執  11 契約變更 4,420元 4,420元   其他    12 102/06/21 7,075元 7,075元 自動轉帳 上訴人國泰世華銀行帳戶扣繳 不爭執  13 102/07/21 7,075元 7,075元 自動轉帳 上訴人國泰世華銀行帳戶扣繳 不爭執  14 102/08/21 7,075元 7,075元 自動轉帳 上訴人國泰世華銀行帳戶扣繳 不爭執  15 102/09/21 7,075元 7,075元 自動轉帳 上訴人國泰世華銀行帳戶扣繳 不爭執  16 102/10/21 7,075元 7,075元 自動轉帳 上訴人國泰世華銀行帳戶扣繳 不爭執  17 102/11/21 7,075元 7,075元 自動轉帳 上訴人國泰世華銀行帳戶扣繳 不爭執  18 102/12/21 7,075元 7,147元 其他/現金 由上訴人國泰世華銀行ATM轉帳繳費 不爭執  19 103/01/21 7,004元 6,932元 自動轉帳 上訴人國泰世華銀行帳戶扣繳 不爭執  20 103/02/21 7,004元 7,004元 自動轉帳 上訴人國泰世華銀行帳戶扣繳 不爭執  21 103/03/21 7,004元 7,004元 自動轉帳 上訴人國泰世華銀行帳戶扣繳 不爭執  22 103/04/21 7,004元 7,004元 自動轉帳 上訴人國泰世華銀行帳戶扣繳 不爭執  23 103/05/21 7,004元 7,004元 自動轉帳 上訴人國泰世華銀行帳戶扣繳 不爭執  24 103/06/21 7,004元 7,004元 自動轉帳 是由附表三⑴附表的錢繳納，所以是上訴人繳納 爭執，應扣除項目  25 103/07/21 7,004元 7,004元 自動轉帳 是由附表三⑴附表的錢繳納，所以是上訴人繳納 爭執，應扣除項目  26 103/08/21 7,004元 7,004元 自動轉帳 是由附表三⑴附表的錢繳納，所以是上訴人繳納 爭執，應扣除項目  27 103/09/21 7,004元 7,004元 自動轉帳 是由附表三⑴附表的錢繳納，所以是上訴人繳納 爭執，應扣除項目  28 103/10/21 7,004元 7,004元 自動轉帳 是由附表三⑴附表的錢繳納，所以是上訴人繳納 爭執，應扣除項目  29 103/11/21 7,004元 7,004元 自動轉帳 是由附表三⑴附表的錢繳納，所以是上訴人繳納 爭執，應扣除項目  30 103/12/21 7,004元 7,004元 自動轉帳 是由附表三⑴附表的錢繳納，所以是上訴人繳納 爭執，應扣除項目  31 104/01/21 7,004元 14,008元   ATM 由上訴人國泰世華銀行ATM轉帳繳費 不爭執  32 104/02/21 7,004元       0   ATM 由上訴人國泰世華銀行ATM轉帳繳費 不爭執  33 104/03/21 7,004元 7,004元   ATM 由上訴人國泰世華銀行ATM轉帳繳費 不爭執  34 104/04/21 7,004元 7,004元 自動轉帳 是由附表三⑴附表的錢繳納，所以是上訴人繳納 爭執，應扣除項目  35 104/05/21 7,004元 7,147元 其他/現金 上訴人臨櫃繳費 爭執，意見如前所述  36 104/06/21 7,004元 7,147元 其他/現金 上訴人臨櫃繳費 爭執，意見如前所述  37 104/07/21 7,004元 6,718元 自動轉帳 是由附表三⑴附表的錢繳納，所以是上訴人繳納 爭執，應扣除項目  38 104/08/21 7,004元 7,004元 其他/現金    39 104/09/21 7,004元 7,147元 其他/現金   總計   306,071元    
附表三：
⑴上訴人匯入被上訴人的本件中國信託帳戶的金額明細表：
項次   時  間  金 額  1 101/05/30 30,000元  2 102/02/26 20,000元  3 102/11/22 30,000元  4 102/11/25 20,000元  5 103/01/13 50,000元  6 103/07/03 15,000元  7 103/07/22 20,000元  8 104/01/13 14,500元  9 104/05/14 8,000元 10 104/06/24 10,000元 11 104/07/28 2,000元 12 105/01/19 30,000元 總計  249,500元 

⑵被上訴人所有本件中國信託帳戶金額明細表：
編號 交易日期  金 額 交易方式 備             註  1① 101/02/20 660,400 元 匯款入被上訴人帳戶 被上訴人全球人壽解約金  2② 101/02/22 296,190 元 轉帳支出 臨櫃辦理以1萬美元存入被上訴人中國信託外幣帳戶（本院卷第355頁）  3③ 101/02/23 105,000 元 轉帳支出 臨櫃辦理轉入三商人壽公司繳款繳款帳號000000000000（本院卷第357頁）  4④ 101/03/16 52,050 元 轉帳支出 臨櫃辦理轉入三商人壽公司繳款繳款帳號000000000000（本院卷第359頁）  5 ⑤ 101/03/28 50,000元 現金支出 臨櫃有存摺提款（本院卷第361頁）  6 ⑥ 101/04/03 10,000 元 現金支出 臨櫃有存摺提款（本院卷第363頁）  7 ⑦ 101/05/08 50,000 元 現金支出 臨櫃有存摺提款（本院卷第365頁）  8 ⑧ 101/05/14 20,000 元 現金支出 臨櫃有存摺提款（本院卷第367頁）  9⑨ 101/08/14 40,000 元 現金支出 臨櫃有存摺提款（本院卷第369頁） 10⑩ 101/08/23 99,000 元 轉帳支出 臨櫃辦理轉入和潤企業繳款23,757元，及上訴人信用卡款50,000元（本院卷第371、373頁） 編號5至10總計  269,000元